臺灣高等法院臺中分院民事裁定　　　九十四年度家抗字第三四號
　　　抗　告　人　甲○○
右抗告人因聲明拋棄繼承事件，對於臺灣臺中地方法院九十四年度繼字第一一六號民
國九十四年二月二十二日所為裁定，提起抗告，本院裁定如左：
　　　主　　　文
原裁定廢棄，發回台灣台中地方法院。
　　　理　　　由
一、本件抗告人向原法院聲明拋棄被繼承人李銘忠遺產，其聲明意旨略以：被繼承人
　　不幸於民國八十五年一月二十九日死亡，聲請人為被繼承人之姊妹，因無第一順
　　位繼承人，第二順位繼承人亦先於被繼承人死亡，抗告人為被繼承人第三順位繼
　　承人，惟抗告人於五十八年即隨母變更本籍，此後住所接連遷徙，雙方即無往來
　　，而被繼承人亦隨兄長遷徙，自此分開居住生活，未再與兄弟姊妹有任何聯繫，
　　抗告人始終不知被繼承人業已於八十五年過世，直至近日返家始見房屋遭花旗銀
　　行聲請法院查封之封條，於九十三年十二月二十七日經聲請閱卷，始悉被繼承人
　　積欠債權人本票債務未償而遭花旗銀行聲請法院強制執行，並於強制執行程序進
　　行中因被繼承人死亡而改列抗告人等八人姊妹為執行債務人，惟抗告人未曾收受
　　相關強制執行之文書（該等強制執行案件文書均係以寄存送達方式為送達），準
　　此，抗告人於九十三年十二月二十七日閱卷後始得知被繼承人死亡之事實，於九
　　十四年一月十日具狀表示拋棄繼承，為拋棄繼承之意思表示並未逾法定期間等語
　　。經原法院以抗告人之聲明拋棄繼承已逾期，裁定駁回抗告人之聲明拋棄繼承。
二、按繼承人拋棄繼承，應於知悉其得繼承之時起二個月內以書面向法院為之，民法
　　第一千一百七十四條第二項定有明文。所謂知悉得繼承，係指知悉得為繼承人者
　　而言。本件抗告人為被繼承人第三順位繼承人，被繼承人並無第一順位繼承人，
　　第二順位繼承人亦先於被繼承人死亡，故抗告人知悉其得繼承被繼承人之遺產，
　　不僅須知悉繼承開始之原因事實即被繼承人死亡，且須知悉被繼承人無第一順位
　　繼承人即無子女之事實。原法院就抗告人何時知悉其得為繼承人並未調查，僅以
　　其與被繼承人有手足之親，被繼承人係於八十五年一月二十九日死亡，抗告人遲
　　至九十四年一月十日始向法院具狀表示拋棄繼承，即認抗告人之拋棄繼承已逾二
　　個月法定期間，顯有率斷。查被繼承人除抗告人外，尚有其他兄弟姊妹，究竟抗
　　告人與被繼承人有無失去聯絡，是否不知被繼承人已於八十五年間過世且無子女
　　之事實，非不得傳訊被繼承人其他兄弟姊妹以明事實之真相；又抗告人所辯其係
　　於花旗銀行聲請法院查封其財產，經閱卷始於九十三年十二月十七日得知被繼承
　　人死亡之事實，亦應調閱執行卷查明，而由附於原審卷之花旗銀行八十六年七月
　　間聲請代位抗告人辦理繼承登記之聲請狀及送達證書，執行法院係對抗告人通知
　　台中縣龍井鄉○○街二○三巷六號，惟抗告人已於八十六年三月二十一日遷移戶
　　籍至台中市西區○○○○街十三號，此有抗告人之戶籍資料可證，則執行法院對
　　抗告人通知台中縣龍井鄉○○街二○三巷六號，該通知應不合法，自無法遽認抗
　　告人所謂至九十三年十二月二十七日始知被繼承人死亡之主張不可採，原法院未
　　經詳查，即認抗告人僅能證明至九十三年十二月二十七日始知悉被繼承人因積欠
　　債權人本票債務未償而遭花旗銀行聲請法院強制執行並改列抗告人為執行債務人
　　，亦有未洽。本件抗告人之聲明拋棄繼承是否逾期，事實尚未明瞭，原法院遽予
　　駁回，尚有未當，抗告意旨指摘原裁定不當，求予廢棄，非無理由，爰由本院廢
　　棄原裁定，發回原法院更為適當之處理。
三、依非訟事件法第二十八條，民事訴訟法第四百九十二條前段，裁定如主文。
中　　　華　　　民　　　國　　九十四　　年　　　三　　　月　　 十七　　 日
~B1家事法庭審判長法　官　黃斐君
~B2　　　　　　　法　官　張鑫城
~B3　　　　　　　法　官　陳蘇宗
右為正本係照原本作成。
本件僅得以本裁定違背法令為理由，提起再抗告。
如不服本裁定應於裁定送達後十日內向本院提出抗告理由狀（須按他造人數附具繕本
），並繳納抗告裁判費新臺幣肆拾伍元整。
~B　　　　　　　　書記官　吳麗慧
中　　　華　　　民　　　國　　九十四　　年　　　三　　　月　　二十一　　日
　　　　　　　　　　　　　　　　　　　　　　　　　　　　　　　　　　　　Ｈ
